【裁判字號】    95,裁,1950
【裁判日期】    950828
【裁判案由】    國家賠償
【裁判全文】
最  高  行  政  法  院  裁  定
                                     95年度裁字第01950號
抗  告  人  甲○○
上列抗告人因與相對人新竹市政府間國家賠償事件，抗告人不服
中華民國94年10月31日臺北高等行政法院94年度訴字第2304號裁
定，提起抗告。本院裁定如下︰
    主  文
抗告駁回。
抗告訴訟費用由抗告人負擔。
    理  由
一、按公法上之爭議，除法律別有規定外，得依本法提起行政訴
    訟，行政訴訟法第2條定有明文。次按國家賠償法所規定損
    害賠償之訴，除依該法規定外，適用民事訴訟法之規定，國
    家賠償法第12條亦定有明文。是依國家賠償法請求國家賠償
    所生之公法上爭議，應循民事訴訟程序救濟。
二、抗告意旨略謂：抗告人係對相對人所屬警察局民國94年2月
    17日94年法賠字第002號理由書以其期日計算錯誤，影響抗
    告人權益為由，提起訴願及行政訴訟撤銷之訴，且依行政訴
    訟法第7條規定一併請求損害賠償，並非直接向原審提起國
    家賠償之訴，原審逕以抗告人提起國家賠償事件為由，裁定
    駁回抗告人之訴，與抗告人所提撤銷之訴顯有出入。即依國
    家賠償法第11條第1項但書（抗告人誤載為第11條第2項）規
    定意旨，人民得依國家賠償法向民事法院起訴請求外，亦得
    依行政訴訟法第7條規定，於提起其他行政訴訟時合併請求
    ，原審以非行政法院之權限為由裁定駁回抗告人之訴，顯於
    法不合等語，資以論據。
三、經查，本件抗告人以其於92年1月25日，遭相對人所屬警察
    局第一局警員違法搜索其住處，乃向該局請求國家賠償，嗣
    該局於94年2月17日以94年法賠字第2號理由書拒絕抗告人所
    請，抗告人不服，提起訴願，亦遭為不受理決定，遂提起行
    政訴訟，請求撤銷訴願決定及原處分，並依行政訴訟法第7
    條之規定，合併請求相對人賠償新台幣（下同）1千5百萬元
    。原審審理結果，以本件抗告人主張遭違法搜索，請求相對
    人賠償遭拒絕，此拒絕之意思表示為國家賠償先行程序之一
    部分，並非行政程序法及訴願法所指行政機關就公法事件所
    為對外直接發生法律效果之單方行政行為，抗告人提起行政
    訴訟，請求撤銷，為不合法，應予駁回。又撤銷訴訟之部分
    既為不合法，損害賠償即國家賠償之部分無從合併，依國家
    賠償法之規定，應依民事訴訟程序處理，非行政法院之審判
    權範圍，抗告人該部分之起訴亦為不合法，均應予以駁回。
    按「但已依行政訴訟法規定，附帶請求損害賠償者，就同一
    原因事實，不得更新起訴」，固為國家賠償法第11條第1項
    但書所明定。次按：「提起行政訴訟，得於同一程序中，合
    併請求損害賠償或其他財產上給付。」，亦為行政訴訟法第
    7條所明定。依上開法條規定意旨，合法提起行政訴訟者，
    始得合併請求損害賠償。本件抗告人既依國家賠償法第2條
    第2項、第9條第2項及第10條第1項規定，向相對人請求國家
    賠償，遭相對人依該法施行細則第19條規定拒絕賠償，自應
    依同法第12條規定，逕依民事訴訟法程序循求救濟。抗告人
    不查，提起訴願，遭以不受理為由，予以駁回，原審以其訴
    訟不合法，合併請求損害賠償失所附麗為由，裁定駁回抗告
    人之訴，核無不合。抗告意旨，無非抗告人主觀法律見解，
    核無足採。綜上所述，本件抗告為無理由，應予駁回。
據上論結，本件抗告為無理由，爰依行政訴訟法第104條、民事
訴訟法第95條、第78條，裁定如主文。
中    華    民    國    95    年    8     月    28    日
                  第六庭審判長法  官  張  登  科
                              法  官  葉  百  修
                              法  官  藍  獻  林
                              法  官  林  清  祥
                              法  官  鄭  小  康
以  上  正  本  證  明  與  原  本  無  異
中    華    民    國    95    年    8     月    29    日
                              書記官  徐  忠  信


司法院資訊處製作；財團法人民間司法改革基金會備份。
